臺灣高雄地方法院刑事判決　　　　　　　九十二年度訴字第二五六五號
　　公　訴　人　臺灣高雄地方法院檢察署檢察官
　　被　　　告　乙○○
　　指定辯護人　本院公設辯護人　庚○○
　　被　　　告　己○○
右列被告因違反毒品危害防制條例案件，經檢察官提起公訴（九十一年度偵字第八○
一一號），本院判決如左：
    主  文
乙○○、己○○共同販賣第二級毒品，各處有期徒刑柒年陸月，均褫奪公權肆年。扣
案第二級毒品甲基安非他命壹包（實際毛重玖佰玖拾點伍公克，淨重玖佰貳拾陸點柒
捌公克，取零點零公克鑑驗用罄，驗後剩餘玖佰貳拾陸點柒伍公克，平均純度佰分
之玖拾伍），沒收銷燬之；扣案第二級毒品甲基安非他命壹包之外包裝（重陸拾點
柒貳公克），沒收。
    事  實
一、(一)乙○○曾於民國八十一年間因違反戡亂時期肅清煙毒條例案件，經法院判處
      有期徒刑二年二月確定（本院八十一年度訴字第二九○一號），又於八十二
      年間因違反戡亂時期肅清煙毒條例案件，經法院判處有期徒刑四年確定（本院
      八十二年度訴字第一八七一號），俟上開二罪經接續執行，於八十四年二月十
      四日假釋出獄（下稱第一次假釋，指揮書執畢日期為八十八年二月三日）。再
      於八十五年間因違反麻醉藥品管理條例案件，經法院判處有期徒刑三年二月
      確定（本院八十五年度易字第七○四一號），另於八十六年間因違反麻醉藥
      品管理條例案件，經法院判處有期徒刑五年六月確定（本院八十六年度訴字第
      二七號），俟上開及罪經定其應執行刑為有期徒刑六年確定（本院八十六
      年度聲字第一八八一號），並撤銷前開第一次假釋，應執行殘刑三年十一月八
      日；而上開殘刑與應執行刑有期徒刑六年接續執行，於九十一年一月十五日假
      釋出獄（下稱第二次假釋，指揮書執畢日期為九十二年三月二十六日）。復
      於九十一年間因竊盜案件，經法院判處有期徒刑四月，如易科罰金，以三百
      元折算一日確定（本院九十一年度易字第三六○六號），並撤銷前開第二次假
      釋，應執行殘刑四年六月三十日，嗣該殘刑與前開罪之徒刑接續執行，現仍
      在監執行中（不構成累犯，刑期自九十二年七月十日起至九十七年六月八日止
      ）。己○○曾於八十一年間因違反戡亂時期肅清煙毒條例案件，經法院判處有
      期徒刑三年二月確定（臺灣高等法院高雄分院八十二年度上訴字第七四五號）
      ，又曾於八十三年間因傷害致死案件，經法院判處有期徒刑十三年確定（本院
      八十三年度訴字第二四六號），嗣上開二罪接續執行，於九十年四月二十七日
      縮短刑期假釋出獄（不構成累犯，指揮書執畢日期為九十八年十月二十七日）
      。
    (二)詎乙○○、己○○二人猶不知悔改，復共同基於販賣第二級毒品甲基安非他命
      營利之犯意聯絡，於九十一年四月十八日十二時許，由乙○○以市內電話門號
      （○七）0000000號電話撥打己○○之行動電話（門號0000000
      000號），要求己○○尋找一公斤安非他命之貨源，用以販售予丙○○，己○○乃以門號0000000000號行動電話，撥打丁○○（另行偵結）門
      號0000000000號行動電話，向丁○○表示要以四十萬元之代價購買
      一公斤之安非他命，嗣於九十一年四月十八日十六時許，丁○○以電話通知己○○至高雄市左營區○○○路三三一號「蘋果星球網咖」進行毒品交易，迄於
      同日十七時許，乙○○與己○○抵達上址，在「蘋果星球網咖」停車場中，向
      丁○○販入第二級毒品甲基安非他命一包（實際毛重九九○．五公克）後，即
      攜帶上開毒品前往「蘋果星球網咖」前，轉售予丙○○（另案偵辦），以賺取
      價差之際，為警於九十一年四月十八日十七時三十分許，在上址查獲，並當場
      扣得乙○○持有之第二級毒品甲基安非他命一包（實際毛重九九○．五公克，
      淨重九二六．七八公克，取○．○三公克鑑驗用罄，驗後剩餘九二六．七五公
      克，平均純度百分之九十五，外包裝重六三．七二公克），及ＮＯＫＩＡ牌三
      三一○型行動電話（序號000000000000000號，為己○○所有
      ）、ＭＯＴＯＲＯＬＡ牌一八九型行動電話（序號000000000000
      00號，為丁○○所有）各一支。
二、案經高雄市政府警察局刑警大隊、海巡署海洋巡防局偵防查緝隊、高雄市政府警
    察局苓雅分局報告臺灣高雄地方法院檢察署檢察官偵查起訴。
    理  由
一、訊據被告乙○○、己○○固均坦承於九十一年四月十八日十七時三十分許，在高
    雄市左營區○○○路三三一號「蘋果星球網咖」前，由丁○○處取得第二級毒品
    甲基安非他命一包（實際毛重九九○．五公克），於交付予丙○○時為警當場查
    獲之事實，惟則均矢口否認有何販賣第二級毒品甲基安非他命之犯行，被告乙○○、己○○均辯稱：係受丙○○請託幫忙找毒品，並未取得任何利益，僅為幫
    助購買（或吸食），並非販賣，海巡隊所提監聽譯文，係九十一年四月六日之
    對話紀錄，與本案犯罪無關，且該譯文並未顯示被告有販賣行為，不得作為被告
    不利之證據，本案係警方之「陷害教唆」，被告始生犯意，又縱認係警方以「
    釣魚」方式辦案，惟被告行為亦僅止於幫助購買未遂云云。經查：
  (一)被告乙○○、己○○右揭販賣第二級毒品甲基安非他命之事實，業據證人丙○○
    即向被告購買第二級毒品甲基安非他命之人，到庭接受交互詰問時結證稱確有向
    被告二人購買扣案第二級毒品甲基安非他命之事實明確，及證人戊○○即查獲本
    案之行政院海岸巡防署海洋巡防總局南部地區機動海巡隊（下稱海巡隊）隊員到
    庭接受交互詰問時，結證稱確有當場查獲本案被告二人與證人丙○○交易第二級
    毒品，並扣得被告乙○○持有之第二級毒品甲基安非他命一包（實際毛重九九○
    ．五公克）之事實明確在卷，且有扣案第二級毒品甲基安非他命一包（實際毛重
    九九○．五公克）之扣押筆錄、扣押物品目錄表，及查獲時之照片三幀附於警卷
    （詳警卷內第十五頁至第十九頁）可資佐證。
  (二)被告乙○○、己○○固均辯稱係幫忙證人丙○○調貨，並未取得任何利益，並無
    販賣之意圖等前詞，惟查：
    本案被告乙○○、己○○於前揭時、地遭警查獲販賣第二級毒品甲基安非他命
      一包（實際毛重九九○．五公克）予證人丙○○，業據證人丙○○到庭結證稱
      ：因其被警方查獲毒品案件，警方說可以適用證人保護法，且被監聽之電話中
      有與被告乙○○聯絡之內容，故自願向警方提供上手，即打電話給乙○○要他
      幫忙找一公斤之安非他命等情明確在卷（詳本院卷內第一百六十一頁筆錄）。
      另據證人戊○○即查獲本案之海巡隊員到庭結證稱：本案是經過監聽查獲證人
      丙○○後，因丙○○說有意願供述毒品上手，且丙○○舉發前，海巡隊知道他
      （指丙○○）和乙○○有聯繫毒品事宜，於是經丙○○和乙○○聯繫後進行跟
      監乙○○，得知乙○○與己○○一起販毒，經過跟監而查獲本案等情明確（詳
      本院卷內第一百四十二頁筆錄），並提出監聽證人丙○○行動電話00000
      00000號之監聽譯文一份附卷（詳本院卷內第一百七十九頁至第一百八十
      九頁）可稽。而依該監聽譯文所示，被告乙○○確有以其家中市內電話：○七
      －0000000號與證人丙○○行動電話號碼：0000000000號（
      詳本院卷內第一百六十九頁），於九十一年四月六日通訊聯絡之事實。且上開
      監聽譯文內，被告乙○○確有以暗語提及：「我跟你講，朋友有一批支票三五
      的，我有試過，不錯啦」等語（詳本院卷內第一百八十六頁監聽譯文），而上
      開暗語確係代表毒品安非他命之事實，亦據證人戊○○證述：依其辦案經驗，
      一批支票三十五的，意思就是表示一公斤安非他命三十五萬元等語明確（詳本
      院卷內第一百四十五頁至第一百四十七頁）。是依證人戊○○、丙○○上開證
      述各語，及參以被告乙○○於警詢中供述：之前即與證人丙○○曾有交易（毒
      品）但未成功等情（詳警卷內第十頁背面筆錄），已堪認定本案被告乙○○與
      證人丙○○間，確係基於販賣第二級毒品安非他命而進行交易之意圖無訛，被
      告乙○○、己○○上開辯稱係幫忙證人丙○○調貨等前詞，顯與事實不符。
    又被告乙○○、己○○固均供述扣案之第二級毒品甲基安非他命（實際毛重九
      九○．五公克，約為一公斤）係欲以四十萬元販賣予證人丙○○，此與證人丙○○證述於案發當日確係攜帶四十萬元（詳本院卷內第一百五十七頁筆錄）前
      往取貨等情一致；另據被告乙○○、己○○供述其向證人丁○○購入上開毒品
      亦係以四十萬元購入，是本案被告二人欲販賣予證人丙○○之毒品表面上其間
      似無差價而無利潤可圖。惟據證人丁○○到庭接受交互詰問時結證稱：「（問
      ：被告己○○有無提到貨拿給對方，可以得到多少代價？）答：我已經忘了當
      初跟他說多少錢，那種東西有時價」，「（問：被告己○○有無跟你說，是要
      幫人調貨或販賣）答：我的觀念認為調貨和賺差額都一樣，沒有利益沒有人要
      做」，「（問：是否記得當初被告己○○有跟你說，這樣子可以賺多少錢？）
      答：印象中，他問我多少錢，我跟他說四十萬元，印象中他說只賺二、三萬元
      ，希望我和對方（指毒品之供應者）再殺價」，「（問：請再確認一下）答：
      有，當初我有跟他說，你要賺錢要跟對方（指購買之丙○○）收，當初在電話
      中，我跟他說價格，他埋怨價格太高，要我殺價，我說我沒法作主，事後有無
      降價，我已經記不得了」，「（問：被告莊雲雲淵是否有跟你說，他只賺了二
      、三萬元？）答：印象中是有」等情以觀（詳本院卷內第一百五十二頁筆錄）
      及參以證人丁○○因本案販賣第二級毒品案件遭警查獲後，業因適用證人保護
      法查獲重大運輸第二級毒品案件，經臺灣高雄地方法院檢察署檢察官以九十一
      年度偵字第八○一一號為不起訴處分，且其與被告己○○係同為違反戡亂時期
      肅清毒條例案件於臺灣屏東監獄執行服刑時相互認識（詳本院卷內第一百六十
      九頁筆錄），與被告己○○非但無重大仇恨恩怨關係，尚有可能因同為施用毒
      品關係而互相結為好友，故其於警、偵訊中及本院審理時，就販賣扣案毒品予
      被告己○○之價格究為多少，為免得罪被告己○○而有保留不願為明確之供述
      ，然仍可依其前開證述各語得知，被告己○○就本案販賣予丙○○之扣案毒品
      至少仍有二、三萬元之獲利之事實，已堪認定。顯見被告乙○○、己○○辯稱
      並無利潤可圖，並無販賣之意圖等前詞，核屬事後卸責之詞，自無可採信。
    再販賣第二級毒品，其法定本刑為「無期徒刑或七年以上有期徒刑」之罪，其
      刑度可為至重；而被告乙○○曾於八十六年間因違反麻醉藥品管理條例案件（
      連續非法販賣化學合成麻醉藥品安非他命），經本院以八十六年度訴字第二七
      號判處有期徒刑五年六月確定在案，其對販賣毒品遭判重刑已有深刻認識及慘
      痛經驗，且其於本件犯行時尚在假釋中（於九十一年一月十五日第二次假釋出
      獄），自不可能於無利可圖情形下，願冒重罰而悍然為友人調貨（指毒品），
      復依其於犯本案時並無正當工作，有警詢年籍、職業資料可參（詳警卷內第八
      頁），顯見被告乙○○應確有藉販賣毒品圖利之犯罪動機無疑。另被告己○○
      亦曾於八十一年間因違反戡亂時期肅清毒條例案件（施用毒品），經法院判處
      有期徒刑三年二月確定，又曾於八十三年間因傷害致死案件，經法院判處有期
      徒刑十三年確定（其中施用毒品部分判處有期徒刑三年四月確定），嗣上開二
      罪接續執行，甫於九十年四月二十七日縮短刑期假釋出獄；是被告己○○亦應
      對販賣毒品將可能遭判重刑有深刻認識，果無利可圖，其亦應無甘冒遭撤銷假
      釋之重大風險而悍然為友人調貨（指毒品）之可能，顯見被告己○○應亦有藉
      販賣毒品圖利之犯罪動機無疑。是被告二人上開辯稱並無利潤可圖，並無販賣
      之意圖等前詞，顯非事實至明。
  (三)被告二人又辯稱：海巡隊所提監聽譯文，係九十一年四月六日之對話紀錄，與本
    案犯罪無關，且該譯文並未顯示被告有販賣行為，不得作為被告不利之證據等前
    詞。然查，本案固係因海巡隊接獲線報查緝證人丙○○運輸毒品之案件，於九十
    一年三月二十六日向臺灣高雄地方法院檢察署合法聲請核發通訊監察書（雄檢楠
    監往字第四五號），對證人丙○○施實通訊監聽，嗣於九十一年四月十一日查獲
    丙○○運輸第一級毒品案件後（詳本院卷內第一百九十頁至第一百九十四頁，本
    院九十二年度訴字第二二七七號刑事判決書），經證人丙○○主動配合警方查緝
    犯罪，由證人丙○○向被告乙○○電話連繫欲購買第二級毒品安非他命一公斤之
    事實，業據證人丙○○、戊○○到庭供述明確在卷，且有卷附監聽譯文一份可參
    （詳本院卷內第一百八十六頁至第一百八十九頁）。而海巡隊係依上開監聽譯文
    得知證人丙○○和被告乙○○於九十一年四月六日本案犯罪之前即有聯繫販賣毒
    品事宜（詳本院卷內第一百八十六頁監聽譯文所示），始經證人高鴻高配合警方
    查緝本案販賣毒品犯罪，顯見被告乙○○與證人丙○○間確於查獲本案之前即有
    基於販賣毒品之合意無訛。是上開監聽譯文固非係被告乙○○、己○○所犯本案
    販賣第二級毒品之直接證據，惟作為證明被告乙○○平日即與證人丙○○間確有
    販賣毒品合意之間接證據，於法仍屬無違，被告二人所辯上開各語自無可採信。
  (四)被告二人再辯稱本案係警方之「陷害教唆」，被告始生犯意，又縱認係警方以「
    釣魚」方式辦案，惟被告行為亦僅止於幫助購買未遂等前詞。惟所謂「陷害教唆
    」者，係指行為人原不具犯罪之故意，純因司法警察之設計教唆，始萌生犯意，
    進而實施犯罪構成要件之行為者而言，因此有害於公平正義，亦顯然違反人權之
    保障，其因此所取得之證據並無容許性。另所謂「釣魚」者，則係指對於原已犯
    罪或具有犯罪故意之人，以設計引誘之方式，使其暴露犯罪事證，而加以逮捕或
    偵辦者而言，此純屬偵查犯罪技巧之範疇，並未違反憲法對於基本人權之保障，
    且於公共利益之維護有其必要性存在，故依「釣魚」之方式所蒐集之證據資料非
    無證據能力（最高法院九十三年台上字第一七四○號判決意旨參照）。是本案純
    屬海巡人員依監聽內容得知被告乙○○與證人丙○○間，於本案犯罪前即有聯繫
    販賣毒品事宜，進而由丙○○主動配合警方查緝犯罪，自非屬「陷害教唆」之範
    疇，已堪認定。被告乙○○、己○○辯稱係因警方陷害教唆始生犯意云云，顯非
    可採信。
  (五)此外，扣案第二級毒品甲基安非他命一包（實際毛重九九○．五公克，淨重九二
    六．七八公克，取○．○三公克鑑驗用罄，驗後剩餘九二六．七五公克，平均純
    度百分之九十五，外包裝重六三．七二公克），經送內政部警政署刑事警察局鑑
    驗結果，確含第二級毒品甲基安非他命成份之事實，有該局九十一年五月八日刑
    鑑字第○九一○一○五六七四號鑑驗通知書一紙附卷可稽（詳九十二年度偵字第
    八○一一號偵卷內第四頁）。
  (六)綜上調查證據之結果，被告乙○○、己○○二人販賣第二級毒品甲基安非他命之
    犯行，其事證已臻明確，應予依法訴科。
二、按甲基安非他命因具成癮性、濫用性及對社會危害性，業經明定為毒品危害防制
    條例第二條第二項第二款所定之第二級毒品，不得非法持有、販賣。次按「以自
    己共同犯罪之意思，參與實施構成要件以外之行為，或以自己共同犯罪之意思，
    事先同謀，而由其中一部份人實施犯罪行為者，均為共同正犯」，此有大法官會
    議釋字第一○九號解釋足資參照；且「現行法關於正犯、從犯之區別，係以其主
    觀上之犯意及客觀上之犯行為標準，凡以自己犯罪之意思而參與犯罪，無論其所
    參與者是否犯罪構成要件之行為，皆為正犯：其以幫助他人犯罪之意思而參與犯
    罪，其所參與者，苟係犯罪構成要件之行為，亦為正犯，必以幫助他人犯罪之意
    思而參與犯罪，其所參與者又為犯罪構成要件以外之行為，始為從犯」，亦有最
    高法院二十五年上字第二二五三號判例足參。再按毒品危害防制條例第四條第二
    項之販賣第二級毒品罪，不以販入之後復行賣出為要件；祇須以營利為目的，販
    入或賣出，有一於此，即已成立（最高法院九十年度台上字第二○四六號刑事判
    決意旨參照），被告二人就本案犯罪行為，雖未至完成交付第二級毒品甲基安非
    他命予證人丙○○即被警查獲，揆諸上揭最高法院判決意旨，實無礙於被告二人
    販賣既遂罪之成立。故核被告乙○○、己○○二人之所為，均係犯毒品危害防制
    條例第四條第二項之販賣第二級毒品罪。被告行為後，毒品危害防制條例業於九
    十二年七月九日修正公布，依新修正之該條例第三十六條：「本條例自公布後六
    個月施行」規定，新條正之毒品危害防制條例業於九十三年一月九日生效施行；
    惟修正前、後就販賣第二級毒品罪之處罰法條（即該條例第四條第二項）均無變
    更，自無比較新、舊法條之適用，附此敘明。又被告販賣第二級毒品甲基安非他
    命前同時持有第二級毒品甲基安非他命，其持有之低度行為，已為販賣之高度行
    為所吸收，不另論以持有罪。再被告二人就上開犯行間，為有犯意之聯絡及行為
    之分擔，均為共同正犯。茲審酌被告乙○○現年三十七歲，教育程度為國中肄業
    ，曾犯有違反戡亂時期肅清煙毒條例、違反麻醉藥品管理條例、竊盜等前科，被
    告己○○現年四十歲，教育程度為高職肄業，曾犯有違反戡亂時期肅清四煙毒條
    例、傷害致死等前科，二人素行非佳；明知毒品對人體之危害性，仍為圖一己私
    利而販賣第二級毒品甲基安非他命，其行為足以助長吸食毒品之氾濫，並戕害他
    人身心，對社會治安及善良風氣危害甚巨，犯後猶狡詞圖卸，態度不佳，惟本案
    所販賣之毒品尚未流入社會，尚未對社會造成實害即被查獲等一切情狀，爰各量
    處如主文所示之刑，並諭知均褫奪公權四年，以示儆懲。另本案被告二人販賣第
    二級毒品尚未成交即被查獲，是尚無實際販賣毒品所得之財物，爰不予宣告沒收
    其販賣毒品所得財物，附此敘明。扣案第二級毒品甲基安非他命一包（實際毛重
    九九○．五公克，淨重九二六．七八公克，取○．○三公克鑑驗用罄，驗後剩餘
    九二六．七五公克，平均純度百分之九十五，外包裝重六三．七二公克），確為
    第二級毒品甲基安非他命，業據鑑驗如前所述，屬毒品危害防制條例第二條第二
    項第二款所管制之第二級毒品，不問屬於犯人與否，爰併依同條例第十八條第一
    項前段之規定，宣告沒收銷燬之。而扣案第二級毒品甲基安非他命一包之外包裝
    （重六三．七二公克），係屬被告販入後持以供犯本罪包裝第二級毒品所用之物
    ，已據被告陳明在卷，爰併依刑法第三十八條第一項第二款之規定，宣告沒收。
    另扣案被告己○○所有之ＮＯＫＩＡ牌三三一○型行動電話（序號000000
    000000000號）一支，係供被告平日通訊所用之物，尚非屬違禁物，亦
    非屬專供犯本罪所用或預備或所得之物，爰不予宣告沒收。另扣案丁○○所有之
    ＭＯＴＯＲＯＬＡ牌一八九型行動電話（序號00000000000000號
    ）一支，亦非屬違禁物，爰不予宣告沒收，併此敘明。
三、檢察官另以：被告己○○所犯本案販賣第二級毒品罪，因其於偵查中坦承犯行，
    且於偵查中供述其他共犯之犯罪事證，因而使檢察官得以追訴其他犯嫌（詳證人
    保護法卷），係經檢察官事先同意就其所涉嫌之罪得以減輕其刑，請求法院依證
    人保護法第十四條之規定減輕其刑等語。惟查，被告己○○於偵查中雖配合檢、
    警查緝其他毒品案件而得以追訴其他犯嫌，然被告己○○所供述之其他犯罪事實
    ，經核尚非屬與本案案情有重要關係之待證事項或其他共犯之犯罪事證（詳證人
    保護法卷），核與證人保護法第十四條第一項、第二項：「第二條所列刑事案件
    之被告或犯罪嫌疑人，於偵查中供述與該案案情有重要關係之待證事項或其他共
    犯之犯罪事證，因而使檢察官得以追訴該案之其他共犯者，以經檢察官事先同意
    者為限，就其因供述所涉之犯罪，減輕或免除其刑。被告或犯罪嫌疑人雖非前項
    案件之共犯。但於偵查中供述其犯罪之前手、後手或相關犯罪之網絡，因而使檢
    察官得以追訴與該犯罪相關之第二條所列刑事案件之被告者，參酌其犯罪情節之
    輕重、被害人所受之損害、防止重大犯罪危害社會治安之重要性及公共利益等事
    項，以其所供述他人之犯罪情節或法定刑較重於其本身所涉之罪且經檢察官事先
    同意者為限，就其因供述所涉之犯罪，得為不起訴處分。」規定得由法院予以減
    輕其刑之構成要件尚有不符，依法自無從予以減輕其刑，附此說明。
據上論斷，應依刑事訴訟法第二百九十九條第一項前段、毒品危害防制條例第四條第
二項、第十八條第一項前段、刑法第十一條前段、第二十八條、第三十七條第二項、
第三十八條第一項第二款，判決如主文。
本案經檢察官甲○○到庭執行職務。
中      華      民      國      九十三      年      八    月    十七    日
                                      臺灣高雄地方法院刑事第六庭
                                        審判長法  官  陳  志  銘
                                              法  官  陳  信  旗
                                              法  官  柯  盛  益
右正本證明與原本無異。
如不服本判決，應於判決送達後十日內，向本院提出上訴狀。
                                              書記官  陳  昱  良
中      華      民      國      九十三      年     八     月    十七    日
附錄本判決論罪科刑法條全文
毒品危害防制條例第四條第二項：
製造、運輸、販賣第二級毒品者，處無期徒刑或七年以上有期徒刑，得併科新台幣七
百萬元以下罰金。
